【裁判字號】    88,上訴,1825
【裁判日期】    890328
【裁判案由】    妨害自由等
【裁判全文】
臺灣高等法院臺南分院刑事判決            八十八年度上訴字第一八二五號    Ｇ
      上  訴  人
      即  被  告  甲  ○  ○
      選任辯護人  錢  師  風
      上  訴  人
      即  被  告  乙  ○  ○
右上訴人因違反國家安全法案件，不服臺灣臺南地方法院八十八年度訴字第九十二號
中華民國八十八年四月十三日第一審判決（起訴案號：臺灣臺南地方法院檢察署八十
四年度偵字第二三八０號），提起上訴，本院判決如左：
      主      文
原判決關於甲○○、乙○○部分撤銷。
甲○○幫助違反人民入出境，應向內政部警政署入出境管理局申請許可，未經許可者
不得入出境之規定，未經許可出境，處有期徒刑捌月，減為有期徒刑肆月，如易科罰
金以參拾元折算壹日。
乙○○共同違反人民入出境，應向內政部警政署入出境管理局申請許可，未經許可者
不得入出境之規定，未經許可出境，處有期徒刑拾月，減為有期徒刑伍月，如易科罰
金以拾元折算壹日。
      事      實
甲○○於民國（下同）七十九年五、六月間，經其同居人孫彩聯（業經原審判處罪刑
確定）轉知，獲悉吳松義（業經原審判處罪刑確定）因多案通緝恐為警緝獲，欲利用
漁船偷渡出境，竟與孫彩聯各基於幫助吳松義偷渡之意思，居間安排吳松義搭乘廖進
松（另行審結）與乙○○駕駛之鴻滿六號漁船，乙○○、廖進松即與吳松義共同基於
偷渡之犯意聯絡，未向內政部警政署入出境管理局申請許可，由乙○○、廖進松駕駛
上開漁船搭載吳松義，自台北縣瑞芳鎮南雅漁港偷渡出境前往大陸，在大陸福建省平
潭縣內鄉下之小港上岸，嗣吳松義於八十三年五月十八日，經警自澳門接返訊問始查
知上情。案經內政部警政署刑事警察局移送台灣雲林地方法院檢察署呈請台灣高等法
院檢察署核轉台灣台南地方法院檢察署檢察官偵查起訴。
      理      由
一、訊據上訴人即被告甲○○、乙○○二人，均矢口否認有何違反國家安全法之犯行
    ，被告甲○○並辯稱：吳松義知其認識廖進松，遂透過其介紹與廖進松認識，其
    不悉渠等間談論何事，其未居間介紹偷渡之事云云；被告乙○○則辯稱：其僅受
    乃兄廖進松僱用，在船上工作，事前並不悉吳松義搭乘其所工作之船隻偷渡，迨
    船行至公海吳松義走出船艙時，其始知情云云。然查吳松義係經由孫彩聯及被告
    甲○○安排，而得以搭乘被告乙○○、廖進松二人所駕駛之上開漁船，偷渡至中
    國大陸地區等情，已迭據原審同案被告吳松義，在雲林地檢署偵查時供稱：「伊
    不認識甲○○、廖進松、乙○○等人，僅認識並託孫彩聯聯絡接洽赴大陸探子事
    宜，後孫彩聯在台北市與伊同車至搭船處，晚間船便將伊載出海」，繼在台南地
    檢署偵查中供稱：「漁船所需費用均由孫彩聯安排，伊並未付費與廖家兄弟，伊
    一直到上船當日才見到廖家兄弟」，又在士林地檢署偵查中供稱：「孫彩聯安排
    伊偷渡出境，伊偷渡前便將錢（現金）交給孫彩聯」，及在該偵案所附調查筆錄
    中供稱：「伊約於七十九年六月間，透過友人孫彩聯安排至台北縣萬里鄉一小漁
    港，乘坐廖姓兄弟二人駕駛之漁船，偷渡至大陸福建省平潭縣內鄉下之小港上岸
    ，伊有付三十萬元與孫彩聯」、「孫彩聯及廖姓兄弟均知伊係通緝要犯，孫彩聯
    在台北市帶伊與阿泰搭計程車至漁港，某一住家躲約一小時後，廖姓兄弟才帶渠
    等上船，並讓伊躲在船艙約一小時才開船」各等語甚詳；原審同案被告孫彩聯，
    在原審亦直承吳松義有對其告知欲偷渡，其並將此情轉知甲○○屬實。即被告甲
    ○○在偵查中亦自承：「因孫彩聯向伊說有朋友要出去，要伊問廖進松是否願意
    載其出去，伊便介紹廖進松與吳松義認識」等語，核與原審同案被告廖進松在偵
    查中所供：「於農曆七十九年四、五月間某日，有人要伊載渠至大陸福州玩玩，
    該人伊並不認識，而係透過甲○○介紹在呼叫器公司認識」、「伊經常至甲○○
    電話秘書公司泡茶聊天，經甲○○介紹而認識吳松義，但不知其係槍擊要犯，事
    後甲○○私下找伊載吳松義去大陸散心，伊勉強答應後，於偷渡當日，由甲○○
    開車載吳松義及一年青人前來，伊便安排渠等在船艙下至傍晚時才偷渡出境」等
    語相符，顯見被告甲○○有從中居間介紹，並安排上開偷渡事宜至明；再參諸被
    告甲○○在調查中另稱：「吳松義、孫彩聯所指之廖姓兄弟，即指廖進松、乙○
    ○兄弟二人，伊與該二兄弟三人曾於七十八年九月間，因共犯走私罪為警查獲」
    乙情，亦足見被告乙○○對於吳松義偷渡之事，事前已難諉稱不悉，矧吳松義偷
    渡所乘船隻，乃被告乙○○與廖進松所共同駕駛之上開漁船，既為被告乙○○、
    甲○○、及吳松義、孫彩聯、廖進松等人所是認，且被告乙○○與廖進松又均自
    承係屬同胞兄弟，並僅其等二人在船上作業，則被告乙○○在船上作業時，非但
    對於船上設施及裝載等情應詳予檢視，且其兄廖進松亦無對之隱瞞吳松義偷渡之
    必要，是其對於船上搭載有吳松義乙節，衡情當為其事前所已知，益信而有徵。
    綜上各情，參互觀之，足認被告二人所辯前詞，核均屬畏罪卸責之飾詞，無足取
    信。本件事證已臻明確，被告甲○○、乙○○二人之犯行均堪認定，均應依法予
    以論科。
二、查動員戡亂時期國家安全法第六條第一項違反入出境限制之處罰，業於八十一年
    七月二十九日將法律名稱修正為國家安全法，並將該條罰金刑部分由銀元三萬元
    以下罰金，修正為新台幣九萬元以下罰金，被告乙○○、甲○○犯罪後法律有變
    更，惟新舊法之刑度相同，自應適用新修正之國家安全法處斷。核被告乙○○所
    為，係犯國家安全法第六條第一項之違反入出境限制罪，其與原審同案被告廖進
    松、吳松義間，就該犯罪之施行，彼此互有犯意聯絡及行為分擔，均應論以共同
    正犯。另被告甲○○所為，因係基於幫助吳松義偷渡出境之犯意，而為居間安排
    等構成要件以外之行為，係犯國家安全法第六條第一項違反入出境限制罪之幫助
    犯，應按正犯之刑減輕之，公訴人認仍應依共同正犯論處，尚有未洽。原審據予
    論罪科刑，固非無見；惟查原判決未比較新舊法律之適用，及未依中華民國八十
    年罪犯減刑條例予以減刑，均尚有未合。被告二人上訴意旨，否認犯罪或認原判
    決量刑過重，分別指摘原審對其等判決不當，雖均無足取，惟原判決既有可議，
    自應由本院將原審各該判決部分，予以撤銷改判。爰分別審酌被告二人之素行、
    犯罪之動機、目的、方法、所生危害、及其等犯後態度等一切情狀，仍對被告乙
    ○○量處有期徒刑十月，對被告甲○○量處有期徒刑八月，以資懲儆。又被告二
    人犯罪時間於中華民國七十九年十月三十一日以前，核與中華民國八十年罪犯減
    刑條例第四條第二項之規定相符，應依該條例第二條第一項第二款第三目之減刑
    條件，同時於主文各減其宣告刑二份之一，即被告乙○○減為有期徒刑五月，被
    告甲○○減為有期徒刑四月，並均應依該條例第十條規定為易科罰金之諭知。而
    因罰金罰鍰提高標準條例第二條第一項之規定，業於八十二年二月五日修正，其
    易科罰金之折算標準，已就原定數額提高為一百倍折算一日，並於同年月七日生
    效，被告二人犯罪後該法律有變更，比較各該新舊法律所定之折算標準，以舊法
    有利被告二人，爰均依修正前罰金罰鍰提高標準條例第二條第一項規定，諭知如
    易科罰金均以三十元折算一日之標準，以資懲儆。
三、據上論斷，應依刑事訴訟法第三百六十九條第一項前段、第三百六十四條、第二
    百九十九條第一項前段，國家安全法第六條第一項，刑法第十一條前段、第二條
    第一項、第二十八條、第三十條、第四十一條，中華民國八十年罪犯減刑條例第
    二條第一項第二款第三目、第四條第二項、第八條第一項、第十條，修正前罰金
    罰鍰提高標準條例第二條第一項前段，判決如主文。
本案經檢察官蘇南桓到庭執行職務。
中    華    民    國      八十九      年      三      月      二十八    日
                                  臺灣高等法院臺南分院刑事第五庭
                                      審判長法官  楊    省    三
                                            法官  蘇    重    信
                                            法官  林    永    茂
右正本證明與原本無異。
不得上訴。
                                      法院書記官  楊    清    旺
中    華    民    國      八十九      年      三      月 二十九     日
附錄法條：
動員戡亂時期國家安全法第六條第一項：
違反第三條第一項規定，未經許可入出境者，處三年以下有期徒刑、拘役或科或併科
三萬元以下罰金。


司法院資訊處製作；財團法人民間司法改革基金會備份。
